臺灣臺南地方法院刑事判決　　　　　　　　　　　　　九十三年度訴字第七二二號
　　公　訴　人　臺灣臺南地方法院檢察署檢察官
　　被　　　告　乙○○
　　選任辯護人　謝依良律師
右列被告因違反毒品危害防制條例案件，經檢察官提起公訴（九十三年度毒偵字第五
六０號、第五八一號），被告就犯罪事實為有罪之陳述，本院合議庭裁定進行簡式審
判程序，判決如左：
    主  文
乙○○連續施用第一級毒品，處有期徒刑捌月，扣案第一級毒品海洛因壹包（淨重零
點壹玖公克），沒收銷燬之；扣案第一級毒品海洛因外包裝壹個（重零點貳捌公克）
，沒收之。又連續施用第二級毒品，處有期徒刑陸月，扣案第二級毒品安非他命參包
（分別為毛重零點柒零公克、毛重零點參公克、毛重零點參公克），沒收銷燬之；扣
案玻璃吸食器貳支、分裝勺壹支，均沒收之。應執行有期徒刑壹年壹月，扣案第一級
毒品海洛因壹包（淨重零點壹玖公克）及第二級毒品安非他命參包（分別為毛重零點
柒零公克、毛重零點參公克、毛重零點參公克），均沒收銷燬之；扣案第一級毒品海
洛因外包裝壹個（重零點貳捌公克）、玻璃吸食器貳支及分裝勺壹支，均沒收之。
    事  實
一、乙○○前因施用第二級毒品安非他命案件，經本院以九十年度毒聲字第七二九號
    裁定送觀察、勒戒後，認無繼續施用毒品之傾向，而於九十年六月二十二日執行
    完畢釋放出所，且經臺灣臺南地方法院檢察署檢察官於九十年六月十一日，以九
    十年度毒偵字第七二０號不起訴處分確定。詎乙○○仍未戒除毒癮，明知海洛因
    及安非他命係毒品危害防制條例所明定之第一、二級毒品，不得持有及施用，竟
    另行分別基於施用第一級毒品海洛因及第二級毒品安非他命之概括犯意，於前述
    觀察、勒戒執行完畢後之五年內，自九十三年二月下旬某日起至九十三年三月二
    十一日晚上九時十分許經警採尿起算回溯前二十六小時內之某時點，以將第一級
    毒品海洛因摻入香煙之方式，在其位於臺南縣玉井鄉○○村○○街二四０號之住
    所等處，連續施用第一級毒品海洛因多次。又自九十年六月十二日（九十年六月
    十一日以前之施用毒品行為，為前述不起訴效力所及）起至九十三年三月十九日
    中午止，以將第二級毒品安非他命置入玻璃吸食器燒烤之方式，在前揭住所等處
    ，連續施用第二級毒品安非他命多次。嗣先於九十三年三月十七日凌晨一時許，
    因臺南縣警察局永康分局警員在臺南縣永康市○○○路一０六四號前（永康街口
    ），查緝通緝犯陳蕾妃（另案經臺灣臺南地方法院檢察署檢察官偵查中）時，發
    現在場之乙○○行跡可疑，遂上前盤查，扣得其所持有海洛因一小包淨重０．一
    九公克（外包裝重０．二八公克）、安非他命一小包（毛重０．七０公克）、電
    子磅秤一台、夾鏈袋九十五個、注射針筒一支、乙○○所有供施用第二級毒品安
    非他命之器具玻璃吸食器二支及分裝勺一支，復經其同意，於同日上午採集尿液
    送驗，檢驗結果呈甲基安非他命反應，另送複驗結果呈嗎啡陽性反應；又於九十
    三年三月二十一日下午五時許，為臺南縣警察局玉井分局警員，在臺南縣玉井鄉
    ○○路與民族路口處，攔查搭載乙○○之由廖志明（另案經臺灣臺南地方法院檢
    察署檢察官偵查中）所駕駛車號７Ｍ－２４９０號自小客車時，經廖志明同意搜
    索後，在車內之置物箱內扣得第二級毒品安非他命二小包毛重各為０．三公克，
    另於現場附近發現吸食器一支等物，並於同日晚上九時十分許經乙○○同意採尿
    送驗，結果呈嗎啡及甲基安非他命反應，而查知上情。
二、案經臺南縣警察局永康分局及臺南市警察局玉井分局報告臺灣臺南地方法院檢察
    署檢察官偵查起訴。
    理  由
一、右揭犯罪事實，除最後一次施用第一級毒品海洛因之時間，被告乙○○供承業已
    忘記之外，已據被告於本院審理時坦承不諱，且被告經警分別於九十三年三月十
    七日上午及九十三年三月二十一日晚上九時十分許採尿（尿液檢體編號分別為０
    ３０６號及Ｂ９３００２號）送驗結果，均呈嗎啡及安非他命陽性反應，有臺南
    縣警察局永康分局查處毒品案尿液檢體編號名冊、臺南縣警察局玉井分局偵辦毒
    品危害防制條例涉嫌人尿液送驗名冊、臺南縣警察局玉井分局送驗尿液之個案名
    冊對照表、臺南縣衛生局九十三年三月二十三日尿液檢驗成績書、臺南縣衛生局
    九十三年四月三十日尿液檢驗成績書及臺南縣衛生局九十三年五月二十七日尿液
    檢驗成績書各一紙附卷（詳九十三年度毒偵字第五六０號偵查卷第十五頁、第十
    六頁、第二十頁、第二一頁；九十三年度毒偵字第五八一號偵查卷第十九頁至第
    二十一頁）可稽。按海洛因係由嗎啡經化學合成而製得，經注射進入人體後，因
    代謝而分解又生成嗎啡，因此施打海洛因後，由尿液檢驗結果仍為嗎啡反應。是
    以，被告自白施打海洛因，而採尿化驗之結果呈現嗎啡陽性反應，核屬科學上合
    理之現象。又九十三年三月十七日凌晨一時許，在臺南縣永康市○○○路一０六
    四號前，為警扣得之第一級毒品海洛因一小包淨重０．一九公克（外包裝０．二
    八公克）、第二級毒品安非他命毛重０．七０公克，經警分別以聯勤二０四廠製
    造之煙毒品檢驗Ａ包試劑初步檢驗結果，呈嗎啡、海洛因反應及安非他命陽性反
    應，確係第一級毒品海洛因及第二級毒品安非他命乙節，有臺南縣警察局永康分
    局查獲涉嫌毒品危害防制條例毒品初步檢驗報告單二紙及法務部調查局九十三年
    四月十四日調科壹字第２００００４７９２號鑑定通知書一紙在卷（詳臺南縣警
    察局永康分局永警刑字第１３４４號刑案偵查卷第十四頁、第十五頁；九十三年
    度毒偵字第五六０號偵查卷第十七頁）可參；九十三年三月二十一日下午五時許
    ，在臺南縣玉井鄉○○路與民族路口處，為警扣得第二級毒品安非他命二小包毛
    重各為０．三公克，經警以安非他命試劑初步檢驗結果呈安非他命反應，亦屬第
    二級毒品安非他命乙情，則有臺南縣警察局玉井分局查獲涉嫌毒品危害防制條例
    初步檢驗報告單一紙存卷（詳臺南縣警察局玉井分局井警三字第０９３００００
    ３５０號刑案偵查卷第二三頁）足憑。此外，復有被告所有供施用第二級毒品安
    非他命之器具玻璃吸食器二支及分裝勺一支扣案可資佐證，並有扣押書二紙、扣
    押物清單二紙、獲案毒品表、扣押物照片三幀（詳臺南縣警察局永康分局永警刑
    字第１３４４號刑案偵查卷第十一頁、第十六頁；臺南縣警察局玉井分局井警三
    字第０９３００００３５０號第二一頁、第二六頁；九十三年度毒偵字第五六０
    號偵查卷第十頁、第十一頁、第十三頁）可憑。又按海洛因經注射入人體後，約
    百分之八十於二十四小時內自尿中排出，一般而言，尿液中能否檢驗出嗎啡陽性
    反應與其投與量、投與途徑、採尿時間、個人體質及檢驗方法之靈敏度有關，國
    外曾有文獻報導注射六毫克之海洛因鹽酸鹽，其代謝物嗎啡之平均可檢出時限約
    為二十六小時，此有行政院衛生署藥物食品檢驗局八十一年九月八日（八一）藥
    檢壹字第八一一四八八五號函示可參。揆諸上開說明，被告既經警於九十三年三
    月二十一日晚上九時十分許採尿送驗結果，呈嗎啡陽性反應，自堪認被告最後一
    次施用第一級毒品海洛因之時間係於九十三年三月二十一日晚上九時十分許經警
    採尿回溯前二十六小時內之某時點。綜合上開事證互核相符，被告施用第一級毒
    品海洛因及第二級毒品安非他命之犯行至為明灼。此外，被告前因施用第二級毒
    品安非他命案件，經本院以九十年度毒聲字第七二九號裁定送觀察、勒戒後，認
    無繼續施用毒品之傾向，而於九十年六月二十二日執行完畢釋放出所，且經臺灣
    臺南地方法院檢察署檢察官於九十年六月十一日，以九十年度毒偵字第七二０號
    不起訴處分確定，有臺灣臺南地方法院檢察署刑案資料查註紀錄表及臺灣高等法
    院被告全國前案紀錄表各一份在卷可參。綜上所查，被告自白核與事實相符，本
    件事證明確，被告犯行堪以認定。
二、按毒品危害防制條例業於九十二年七月九日以總統華總一義字第０９２００１２
    １９３０號令修正公布全文三十六條，並自九十三年一月九日起施行。又按連續
    數行為而犯同一之罪名者，以一罪論，刑法第五十六條定有明文，則當連續犯罪
    之際，遇刑法有變更時，其一部涉及舊法，一部涉及新法者，即應依最後行為時
    之法律處斷，最高法院二十九年上字第三八六六號判例、最高法院八十二年臺非
    字第二四五號判決意旨可資參照。查海洛因為第一級毒品、安非他命為第二級毒
    品，毒品危害防制條例第二條第二項第一款、第二款分別定有明文。故核被告乙
    ○○所為，係犯毒品危害防制條例第十條第一項之施用第一級毒品罪及同條例第
    十條第二項之施用第二級毒品罪。被告施用時非法持有第一級毒品海洛因、第二
    級毒品安非他命之低度行為，已分別為其施用之高度行為所吸收，均不另論罪。
    其先後多次施用第一、二級毒品之犯行，時間緊接，犯罪構成要件相同，均顯係
    基於概括犯意反覆為之，均為連續犯，均應依刑法第五十六條之規定以一罪論，
    並各依法加重其刑。又被告所犯上開二罪間，犯意各別，罪名互異，應予分論併
    罰。再者，被告連續施用第二級毒品之犯行，其最後行為時既為九十三年三月二
    十一日晚上九時十分許回溯前二十六小時內之某時點，揆諸前揭說明，應依其九
    十三年三月二十五日或二十六日最後行為時之法律即應適用修正後毒品危害防制
    條例之規定處斷，附此敘明。爰審酌被告有如事實欄所載之施用毒品前科，猶不
    知悔改，再犯本件連續施用第一、二級毒品罪及其犯罪之動機、目的、手段、所
    生危害、施用毒品之期間、為警查獲仍再繼續施用毒品、犯罪後坦承犯行態度良
    好及施用毒品自戕身心等一切情狀，量處如主文所示之刑，並定其應執行刑，以
    資懲儆。
三、沒收部分：按查獲之第一、二級毒品，不問屬於犯人與否，均沒收銷燬之，毒品
    危害防制條例第十八條第一項前段定有明文。是以本件扣案之第一級毒品海洛因
    一包淨重０．一九公克；安非他命三包分別為毛重０．七０公克、０．三公克、
    ０．三公克，均應宣告沒收銷燬之。至本件扣案之第一級毒品海洛因外包裝一個
    重０．二八公克，係用於包裹毒品，防其裸露、逸出、潮濕，便於持有藉以施用
    ，核係被告所有供施用毒品所用之物，又非屬毒品危害防制條例第十九條第一項
    規定應沒收之物，爰依刑法第三十八條第一項第二款規定，宣告沒收之（最高法
    院九十一年度臺上字第四０七六號、第四四一六號判決參照）。扣案之玻璃吸食
    器二支及分裝勺一支，均係被告所有供施用第二級毒品安非他命所用之物乙節，
    業據被告供明在卷（詳本院卷第三七頁），爰併依刑法第三十八條第一項第二款
    規定，宣告沒收之。至扣案之電子磅秤一台、夾鏈袋九十五個、注射針筒一支及
    吸食器一支，業經被告於本院審理時否認為其所有（詳本院卷第三六頁、第三八
    頁），又乏證據可資證明係供犯本件施用毒品所用之物或預備犯罪之物，爰不另
    為沒收之諭知，併此敘明。
據上論斷，應依刑事訴訟法第二百九十九條第一項前段、第二百七十三條之一第一項
，毒品危害防制條例第十條第一項、第二項、第十八條第一項，刑法第十一條前段、
第五十六條、第三十八條第一項第二款、第五十一條第五款，判決如主文。
本案經檢察官甲○○到庭執行職務。
中      華      民      國      九十三      年      八  月    二十    日
                                            臺灣臺南地方法院刑事第七庭
                                                法  官   陳金虎
右正本證明與原本無異。
如不服本判決，應於判決送達後十日內，向本院提出上訴狀。
                                                書記官   楊建新
中      華      民      國      九十三      年      八    月  二十四    日
